臺灣高等法院民事判決　九十一年度上字第六六七號
　　　上　訴　人　德合保險代理人股份有限公司
　　　法定代理人　曾福德
　　　法定代理人　劉勝彥
　　　被 上訴 人　甲○○
右當事人間損害賠償事件，上訴人對於中華民國九十一年七月十八日臺灣臺北地方法
院九十年度訴字第四七五七號第一審判決提起上訴，本院判決如左：
    主    文
上訴駁回。
第二審訴訟費用由上訴人負擔。
    事    實
甲、上訴人方面：
壹、聲明：
一、原判決廢棄。
二、右廢棄部分，被上訴人等應連帶給付上訴人新台幣（下同）三百零三萬一千八百
    零二元，及自起訴狀繕本送達翌日起至清償日止，按年息百分之五計算之利息。
三、上訴人願供擔保，請准宣告得假執行。
貳、陳述：除與原審判決書記載相同者茲引用之外，補稱略以：
一、保險契約非要式契約而係諾成契約，保險契約既為諾成契約則代理保險合約亦可
    為諾成契約。依桂裕著「保險法上幾個基本問題研究」一文，法令月刊第三一卷
    第十期第一二三頁明示：「保險契約為債權契約，按其性質，實非要式行為，應
    於雙方意思表示趨於一致時，契約即告成立。至於保險單或暫保單的出給則為保
    險人應履行的義務，而非契約生效要件，此義務因要保人或被保險人之請求而發
    生，如不為請求，則縱不出給保險單亦不影響契約之效力。」顯見保險契約非如
    原審所認定須以書面為之。再參見保險法施行細則第二十五條第二項規定：「產
    物保險之要保人在保險人簽發保險單及暫保單前，先交付保險費而發生應予賠償
    之保險事故時，保險人應負保險責任。」亦證保險契約絕非要式契約，保險契約
    既非要式契約，代理銷售保險亦非要式行為。
二、原審認保險契約為要式契約，故保險契約之處理權及代理權之授與，須以書面為
    之，適用法律顯有違誤。按代理權之授與，因本人之意思表示而生效力，無須一
    定之方式，縱代理行為依法應以書面為之，而授與此種行為之代理權，仍不必用
    書面（最高法院四十四年度台上字第一二九○號判例），亦為學者王澤鑑、鄭玉
    波所採，原審引用最高法院五十三年度台上字第三六九○、六十九年度台上二四
    六號判決參照，殊有違誤。
三、本事件之保險代理合約書並非無書面之存在，上訴人於原審即提出由被上訴人中
    產公司傳真至上訴人公司之合約書內容，上訴人早已同意並蓋章回寄中產公司，
    被上訴人對於此書面之保險代理合約書傳真並不否認，該合約書內容明示所有代
    理銷售關係、利潤、保費、刷卡及保險單號碼皆有清楚約定，故雙方應有相當程
    度之共識及同意才由被上訴人傳真上證一之雙方代理法律關係合約書，被上訴人
    之行為應有法律行為之效力，即同意上訴人代理銷售本事件之保險契約，依民法
    第九十五條規定雙方應有意思表示合致之事實存在。
四、被上訴人於鈞院審理中承認收到上訴人掛號寄送之二十二份要保書（上訴人主張
    二十五份）。二十五份要保書係分批寄送並非一次寄送，最後一次寄送時間為九
    十年五月二十九日，第二十二份之寄送時間係為五月二十四日，時間皆在上證一
    被上訴人公司傳真保險代理合約書「九十年五月十六日」之後，顯見被上訴人傳
    真後，上訴人乃將要保書陸續寄送被上訴人，而被上訴人一件都沒退還；依據意
    外險以傳真即為生效，為現今各機場及團體保險所採用，要保書上皆有要保人支
    付保費之信用卡簽帳親自簽名及授權碼，代表要保人信用卡帳戶內之存款可直接
    支出並繳納保費，被上訴人若非同意承保早已退還此批要保書，否則每人意外理
    賠最高額二千萬元，二十五人即為五億元，被上訴人明知此利害關係怎可能不退
    還及說明，足證被上訴人確實有同意上訴人銷售本事件之保險。
五、被上訴人既承認承辦皇家卡保險業務，而皇家卡未經財政部核准發售，被上訴人
    亦不爭執，皇家卡內容又與本事件悠遊二０００內容完全相同，即使未經財政部
    核准，被上訴人亦與皇家卡相同作業同意由上訴人代理銷售。
六、針對財政部保險司台保司（二）第0000000000號函內容提出意見及說
    明如下：
（一）依該函說明二前半段可知，本事件財政部核准函確實為台北市產物保險商業同
      業公會所屬會員銷售旅行業綜合責任險之核准字號，被上訴人即為台北市產物
      保險商業同業公會之所屬會員，因此保險核准字號確係被上訴人同意上訴人代
      理銷售時所給予。
（二）保險司回函未核准「悠遊二０００」保單內容，係因被上訴人根本未將「悠遊
      二０００」送審，其理由為「悠遊二０００」即包含於前述財政部核准之「旅
      行業綜合責任保險」內，以致被上訴人自行銷售保單，並由上訴人代理，此從
      「悠遊二０００」保單內容與「皇家卡」承保內容完全相同即可明證。
（三）保險司函解釋：「經本部於八十四年七月十七日以台財保第八四一五一九六八
      一號函核准該會所屬會員公司出單銷售。」更可證明被上訴人確實有給予上訴
      人之核准號碼，且不得以主契約方式銷售，並以其所附加主險保單之承保危險
      及範圍為限，此參見「悠遊二０００」內容亦可佐證被上訴人同意以旅遊綜合
      責任保險為主契約附加傷害保險方式出單，而由上訴人代為銷售其產品。
七、上訴人於九十年六月一日將所有要保人轉保於新光產物保險之旅行業綜合責任保
    險附加個人傷害保險單，又於九十年六月一日發函要求被上訴人履行承保，不影
    響被上訴人同意由上訴人代理銷售保險事實，因每一位要保人投保二千萬元之旅
    遊綜合保險，二十五人將近五億元之保險理賠，上訴人為顧及商譽及當事人即時
    權益，不得不轉保其他保險公司，但此等行為係補救措施，並不影響被上訴人上
    證一依非對話意思表示生效之產物保險代理合約書效力。
八、被上訴人以無書面簽約而否認代理銷售之事實，但從被上訴人不否認之上證一傳
    真產物保險代理合約書內容，可明證本件確實有達到雙方同意代理銷售之意思表
    示合致，否則被上訴人無須以公司傳真機號碼及傳真代號為被上訴人意外險部，
    被上訴人不否認由其所傳真即為非對話之意思表示，依民法第九十五條第一項規
    定以到達為意思表示發生效力，故本件之產物保險代理合約契約確實已生效。
九、被上訴人不否認確實有同意承保皇家卡之保險內容，並承認於九十年十一月一日
    與賜福金企業有限公司簽訂切結書停止合作關係，既為「停止合作關係」，即承
    認有同意承保皇家卡保險，而皇家卡承保範圍係僱主意外責任險附加團體傷害險
    ，更可明證被上訴人確實有銷售傷害保險之事實，並非如被上訴人主張其不能銷
    售傷害保險。
十、被上訴人甲○○之連帶侵權行為法律責任說明如下：
    上訴人信任甲○○為中產公司意外險部經理，甲○○多次同意且要求被上訴人進
　　行「悠遊二０００」之設計及招攬保險，上訴人信任甲○○同意及指示進而支出
　　費用努力銷售，故甲○○執行職務行為指示及同意被上訴人銷售「悠遊二０００
　　」，但事後又否認，造成上訴人因設計及招攬支出費用之損失，甲○○與中產公
　　司顯有民法第一八四條及第一八八條僱用人連帶侵權行為。
乙、被上訴人方面：
壹、聲明：
一、上訴駁回。
二、如受不利之判決，請准提供現金或等值之銀行可轉讓定期存款單為擔保免為假執
    行。
貳、陳述：除與原審判決記載相同者茲引用之外，補稱略以：
一、保險代理人代理保險公司對外為法律行為，諸如要保書、保險單之簽訂，依保險
    法第四十三條、第四十六條規定應以文字為之，代理人並應載明代訂之意旨；上
    訴人代理被上訴人簽訂保險契約之處理權及代理權之授與並未踐行要式程序，參
    照民法第五三一條規定，兩造並未成立委任契約及保險代理契約。
二、民法第五三一條之立法說明：「˙˙˙為免解釋上發生歧見；爰增列『其授與代
    理權者，代理權之授與亦同。』使處理本條委任事務時，僅授與處理權者，則該
    處理權之授與應以文字為之。如授與處理權及代理權者，則二者之授與，均應以
    文字為之，以示慎重，並杜爭議。」即委任契約之成立固同時具有授與處理權之
    效力，不必另有授權處理行為，但如委任事務之處理，須為法律行為，而該法律
    行為依法應以文字為之者，其處理權及代理權之授與，即應以文字為之。換言之
    ，倘處理委任事務須為法律行為者，而該法律行為須以文字為之，則「委任契約
    」以文字或口頭為之，固均無不可，惟就該法律行為所為處理權及代理權之授與
    ，仍應以文字為之。最高法院五十三年台上字第三六九○號判決、六十九年二四
    六號、七十年度台上字第二八一八號判決、七十四年度台上字第五八三號判決，
    均明示保險契約為要式契約。
二、兩造並未就系爭保險專案成立保險代理契約
（一）無論係專屬或一般之保險代理合約，其契約必要之點應有保險費之收取、保險
      費佣金或報酬之數額、比例及其支付方式等項。茲因專屬保險代理合約係獨家
      代理，通常會伴隨最低件數之約定，其佣金之金額也較高，簽署時較為慎重，
      故被上訴人公司近年來皆未採行專屬代理合約。經查兩造就前開必要之點，尚
      未意思表示一致，不僅陳龍鈞再三告知曾某本專案須上簽主管核可，陳員或被
      上訴人公司之代表人、經理人或受僱人等皆未曾就本專案對上訴人所提之專屬
      代理合約為任何承諾之意思表示，本專屬保險代理合約迄今尚未成立。
（二）上訴人提出要保書等資料之同時即同時提出專屬保險代理合約，可見上訴人亦
      認為應簽訂該合約，故提出書面契約請被上訴人公司簽訂，並於該契約第十四
      條定有該專屬保險代理合約為本專案合作之依據，合約未盡事宜，得以補充條
      款增定修改之，而補充條款須經雙方同意，換文復證後生效之規定。觀諸上訴
      人單方提出書面之專屬保險代理合約，可知上訴人亦認該契約之合意，應以書
      面方式為之。至於，上訴人主張「被上訴人公司依雙方早已協商同意之內容而
      完稿製定之全部條文，並傳真予上訴人公司」乙節，顯然扭曲事實。上訴人於
      原審所提專屬保險代理合約，其上不僅未見被上訴人公司有任何承諾之意思表
      示，於第一條未載明雙方合作期間之起訖日期等重要契約內容、且於立合約書
      人處，被上訴人公司總經理之名稱亦空白漏列，遑論其上並無被上訴人公司及
      其負責人之簽章。上訴人未提出其他證據加以佐證，徒執「專屬保險代理合約
      」形式上由被上訴人公司之傳真電話發出，逕認兩造間已成立保險代理合約，
      實嫌率斷。實則，上訴人接獲該專屬保險代理合約，乃係因上訴人公司負責人
      曾先生向被上訴人公司提出保險代理合約後，曾先生舊識陳龍鈞因見其所提文
      件資料內容諸多瑕疵，且與被上訴人公司一般作業程序不符，如就所提資料原
      本上簽，該案勢不可能由被上訴人公司承作，陳員基於舊識情誼，建議其就相
      關文件內容加以修正以符被上訴人公司之形式要求，而就上訴人所提出專屬代
      理合約，於細節部分稍作修改後傳真上訴人公司參考，此有證人陳龍鈞原審證
      詞可稽，非被上訴人公司承諾該專屬保險代理合約之意思表示。
三、要保書未退件或拒絕並不表示被上訴人承諾專屬保險代理合約
    上訴人以其任職員工名義，填寫其單方製作之要保書，以傳真及掛號送達被上訴
    人公司請求承保，被上訴人雖無退件或為反對之意思表示，惟財產保險商品未經
    核准不得簽單銷售，且經核准銷售財產保險商品者，應於保險單首頁及保險單條
    款明顯處，標示核准文號及日期（財產保險商品審查要點第十點），均為上訴人
    明知；上訴人甚至錯引與「個人旅遊綜合保險」迥不相侔之「旅行業者綜合責任
    保險」文號於自行製作之保險單封面，進行行銷、廣告等活動，倘上訴人有授與
    保險代理權之意，豈有以與保險內容完全無涉之函號向他人銷售之理？益證本件
    雙方並無保險代理權授與之情事。況保險契約應以保險單或暫保單為之，被上訴
    人單純之沈默，尚且不得謂為同意承保之意思表示（最高法院二十九年上字第七
    六二號判例參照），尤無從倒果為因，遽謂被上訴人同意與上訴人成立系爭保險
    專案推廣銷售委任契約或授與上訴人保險代理權之默示意思表示。
四、上訴人並未盡舉證之責任
（一）上訴人以其自行製發，未經被上訴人公司同意之保險單、要保書等文件，空言
      本專案已經被上訴人公司「確認生效」或「確認承保」；不僅未說明被上訴人
      公司係以何種方式為承諾之意思表示，亦未舉出相關證據資料以供佐證，而於
      前開文件上亦未見任何被上訴人公司或其有權人員之簽章，上訴人所提證據無
      法證明雙方已成立保險代理契約。
（二）上訴人主張被上訴人甲○○以中產公司意外險部經理身分，同意上訴人印製「
      悠遊二○○○」ＤＭ及銷售保險契約等，其執行職務侵害上訴人公司權益，致
      上訴人公司受有損害；惟查，上訴人主張並非事實，且未舉證證明甲○○就本
      案客觀上有何侵權行為、該行為與上訴人所受損害有何種因果關係及被上訴人
      甲○○主觀上有何等程度之故意過失等。
    理    由
一、上訴人起訴主張：上訴人於九十年四月間向被上訴人中國產物保險股份有限公司
    （以下簡稱中產公司）提出「悠遊二０００」旅遊綜合保險合作方案，經雙方協
    商後，上訴人於九十年四月十九日向中產公司意外險部經理即被上訴人甲○○與
    該公司專員陳龍鈞提出「悠遊二０００」旅遊綜合保險專案之代理銷售契約；中
    產公司專員陳龍鈞於九十年五月三日回電同意並更正保險條款部分內容，同年五
    月四日中產公司同意上訴人販售「悠遊二０００」旅遊綜合保險單；上訴人乃依
    約開始代理販售該保險單及進行所有文宣廣告設計等工作，並自同年五月七日起
    陸續將要保書寄交中產公司，中產公司收受要保書後並無任何退件或反對之意思
    表示；中產公司意外保險部並於同年五月二十三日發給上訴人保險單號碼0001PA
　　I10001至0001PAI10022號承保有案；兩造並曾至華夏保險經紀人公司協商再保險
　　事宜，再保險公司同意承作再保險；未料中產公司竟於九十年六月八日致函上訴
　　人，否認兩造間之保險代理合約，致造成上訴人支出如原判決附表所示廣告、設
　　計、用人等費用之損害，中產公司應負債務不履行損害賠償責任；被上訴人甲○
　　○係中產公司經理，其執行職務侵害上訴人權利，應依民法第一百八十四條負侵
　　權行為之責，中產公司依民法第一百八十八條規定應與受僱人負連帶賠償責任，
　　求為命被上訴人中產公司、甲○○等應連帶給付上訴人三百零三萬一千八百零二
　　元，及自起訴狀繕本送達翌日起至清償日止按法定利率計付利息。
    被上訴人則以：上訴人公司負責人曾德福與前中產公司意外保險部專員陳龍鈞係
    舊識，曾德福於九十年四月間主動與陳龍鈞接洽，提出其自行規劃設計之「悠遊
    二０００」旅遊綜合保險專案，並單方提出該保險專案之專屬保險代理合約、保
    險單、要保書及再保險等初步規劃，向中產公司推銷；嗣曾德福前來中產公司與
    意外保險部經理甲○○及陳龍鈞洽談，陳龍鈞因見曾德福所提出之文件資料內容
    有諸多瑕疵，基於舊識情誼，建議就保單內容加以修正；其間甲○○與陳龍鈞皆
    數度明確告知曾德福，彼等無權決定是否承作本件綜合保險專案，須依中產公司
    內部作業程序進行評估，上簽主管核可始得定之；詎料，上訴人於中產公司並未
    同意辦理本件綜合保險，亦未同意上訴人代理銷售保險之情形下，未知會中產公
    司即擅自以代理人名義，就本件保險專案進行行銷、廣告等活動，單方製作保險
    單、要保書並對外表示其為本件綜合保險專案之保險代理人；上訴人提出之綜合
    保險代理合約書未經兩造簽認，足認兩造間之保險代理合約並未成立生效；而甲
    ○○並未同意上訴人承作本件綜合保險專案，亦未要求上訴人進行招攬保險事宜
    ，並無侵權行為；上訴人請求損害賠償，為無理由等語，資為抗辯。
二、上訴人主張其向被上訴人中產公司提出「悠遊二０００」旅遊綜合保險合作方案
    ，經中產公司同意上訴人代理銷售，然為被上訴人所否認；本件爭執，在於上訴
    人與中產公司間是否成立本件保險代理銷售契約，上訴人之主張有無理由，詳下
    述之。
三、有關上訴人主張前中產公司意外險部專員陳龍鈞於九十年五月三日電話告知上訴
    人，中產公司同意其代理銷售「悠遊二０００」旅遊綜合保險單部分：
    經查，中產公司並未同意上訴人代理銷售「悠遊二０００」旅遊綜合保險單，業
    據證人陳龍鈞於原審證稱：「今（按為九十）年三月原告法代曾福德向我提起有
    這樣的方案要跟我們公司合作，因為我與曾先生是舊識，所以私下有先跟曾先生
    聯絡，˙˙˙在三、四月間我們又碰面了幾次，曾先生有提出保險單保險條款內
    容及獨家代理契約，我有將這些資料寫簽呈呈報給公司去評估相關的保險條款及
    契約內容是否符合公司及法令的要求。在簽辦的過程中有關保單條款及獨家代理
    契約內容，彼此都有一些修正，我也多次通知曾先生有關條款及契約內容有部分
    還未確定，這個方案沒有那麼快，曾先生也到過我們公司拜訪過兩次，簽呈到經
    理處，經理沒有辦法決定，要呈報副總，最後呈報給總經理，但是這個案子並沒
    有通過，有關於這個合作方案沒有通過，被告公司沒有同意這件事他知道。˙˙
    ˙」等語（原審卷一○二頁）在案；陳龍鈞並未告知上訴人謂中產公司同意其代
    理銷售「悠遊二０００」旅遊綜合保險單，上訴人該部分主張核不足採。另上訴
    人主張九十年五月四日中產公司同意其銷售上開保險單部分，未據上訴人舉證證
    明，上訴人該部分主張亦不足採。
四、有關上訴人主張兩造皆有至華夏保險經紀人公司協商再保險事宜，中產公司當場
    表明並同意本件旅遊綜合保險保單由上訴人代理銷售，並由再保險公司同意再保
    險部分：
    經查，有關該部分事宜，業據上訴人所舉證人黃運祥（任職華夏保險經紀人公司
    ）於原審證稱談論再保險契約，無須保險代理人先存在有保險代理銷售契約等語
    ，及「通常在保險業，保險代理銷售契約簽訂的方式有很多種，有一種方式是保
    險代理人會先尋求再保險公司的支持，以提高他與保險公司的談判籌碼，曾先生
    他用的就是這種方式。」「初期都是曾先生來（華夏保險經紀人公司協商再保險
    事項），後來陳先生（按即陳龍鈞）有來過一次，之後就沒有了。九十年四月十
    八日我有將再保險的條款用電子郵件寄給陳龍鈞，問他這些條款中產是否同意，
    陳龍鈞都沒有回答，九十年四月二十六日曾先生有打電話來說他同意這些再保險
    的條件，之後應該是五月初曾先生有打電話來說中產沒有同意這個保險代理銷售
    契約。」「（問：陳龍鈞曾說被告有同意將本件保單由原告公司代理銷售？）陳
    龍鈞沒有這麼說，而且我們也知道他沒有決定權。」「（同意辦理再保險）與兩
    造間保險代理契約是否成立沒有必然關係，如果原告之後跟友聯、航聯等公司簽
    立本案的保險代理契約，我也會幫他做再保險。」等語（原審卷一○四、一○五
    頁）在案；中產公司並未對華夏保險經紀人公司表明並同意本件旅遊綜合保險保
    單由上訴人代理銷售，上訴人該部分主張核不足採。
五、有關上訴人主張中產公司擬定並傳真原證九（即上證一）之「產物保險代理合約
    書」（原審卷一二六頁、本院卷九九頁）予上訴人，足證中產公司同意上訴人代
    理銷售本件旅遊綜合保險單部分：
    經查，中產公司否認原證九之「產物保險代理合約書」係該公司承諾或要約之意
    思表示，並稱該「產物保險代理合約書」係上訴人向中產公司提出，陳龍鈞基於
    與上訴人公司法定代理人曾福德之舊識情誼，修正後傳真給上訴人，兩造間並未
    成立代理契約等語；按該「產物保險代理合約書」係曾福德所提出，陳龍鈞於簽
    辦過程中對契約內容彼此都有修正，業據陳龍鈞證述在卷（原審卷一○二頁）；
    上訴人提出之原證九「產物保險代理合約書」依其上傳真電話號碼之記載，雖係
    中產公司傳真給上訴人，惟其上第一條有關合作期間起迄日期之約定為空白，「
    立合約書人」欄「甲方」即中產公司總經理之姓名亦為空白，足見上訴人與中產
    公司間之書面契約並未成立。上訴人雖主張本件保險代理契約之成立，不以書面
    為要件，依中產公司所為原證九「產物保險代理合約書」之傳真，其與中產公司
    已達成保險代理契約之合意云云；惟查，原證九之「產物保險代理合約書」其上
    第一條有關合作期間之約定為空白，已如前述，足見上訴人與中產公司就本件保
    險代理契約必要之點尚未一致；又原證九之「產物保險代理合約書」，依其紙張
    邊緣之記載，雖係發自中產公司之傳真，惟該傳真係何人所為不明，上訴人並未
    能舉證證明該傳真係中產公司有代表權之人所為，尚未能認係中產公司對上訴人
    所為之意思表示，上訴人主張依該傳真所為非對話之意思表示足證中產公司同意
    其代理銷售本件旅遊綜合保險單云云，為不足採。
六、依上所述，上訴人與中產公司間就代理銷售本件旅遊綜合保險單一事，不惟未成
    立書面契約，於書面之外，亦無意思表示一致達成合意之情事，上訴人主張中產
    公司同意其代理銷售本件旅遊綜合保險單，為不足採。中產公司並未授權上訴人
    代理銷售本件旅遊綜合保險單，已堪認定，上訴人其餘主張，於本件論斷不生影
    響，惟為釋疑問，仍予論述如下：
（一）有關上訴人主張中產公司發給保險單號碼一事，業據陳龍鈞於原審證稱：「第
      一次提到保單號碼是原告公司法定代理人到被告經理辦公室，曾先生有問保單
      號碼要怎麼編列，當時只有討論編碼原則，之後曾先生有再打電話來問保單號
      碼的問題，我只是延續上一次討論的編碼原則告訴他給他的號碼可能是幾號到
      幾號編起，但是這是私下的討論，我並沒有給他正式的保險單號碼。˙˙˙」
      等語（原審卷一○三頁）在卷，上訴人主張中產公司發給其保險單號碼云云，
      核不足採。
（二）有關上訴人主張中產公司告知本件旅遊綜合保險之財政部核准文號為83.06.10
      台財保第000000000號及84.07.17台財保第841519681號函一事，上訴人並未舉
      證證明中產公司告知之事實；再查，財政部上開核准文號，前者係核准台灣中
      國航聯產物保險股份有限公司開辦「中國航聯旅行業綜合保險」，後者係核准
      台北市產物保險商業同業公會所屬會員公司出單銷售「旅行業綜合責任保險」
      ，而本件旅遊綜合保險，財政部並未核准中產公司出單銷售，有財政部保險司
      九十一年三月二十日台保司（二）第0000000000函在卷可按（原審
      卷二五三頁）；上訴人自行將「83.06.10台財保第000000000號函核准」印製
      於「悠遊二０００」旅遊綜合保險單上，而謂係中產公司所告知，顯不足採；
      另財政部84.07.17台財保第841519681號函既係財政部核准台北市產物保險商
      業同業公會所屬會員公司出單銷售「旅行業綜合責任保險」之文號，當為相關
      業者所知悉，上訴人主張係中產公司所告知，亦不足採；再者，「悠遊二００
      ０」旅遊綜合保險單，其第二條載明：「本保險單之各項承保範圍如下：一、
      個人責任保險，二、附加個人傷害保險，三、旅遊不便保險。」（原審卷十二
      頁），乃以旅客個人為被保險人，與上述財政部核准之「旅行業綜合責任保險
      」以旅行業為被保險人，保險種類相異，上訴人執上開財政部核准文號，謂係
      「悠遊二０００」旅遊綜合保險之核准文號，為不足採。
（三）有關上訴人主張中產公司將原銷售之「皇家卡」改為「悠遊二０００」旅遊綜
      合保險，同意上訴人代理銷售部分，業據中產公司陳明「皇家卡」係賜福金企
      業有限公司為要保人向中產公司投保，以招攬會員方式提供與旅遊相關之服務
      ，中產公司承保範圍為「僱主意外責任保險」附加「團體傷害保險」，因賜福
      金公司招募會員不利，中產公司並未承保任一保險契約，已與之終止合作關係
      等語，並提出賜福金公司書立之切結書為證（原審卷二一三頁）；經查，「皇
      家卡」係以「休閒行銷廣場」名義銷售，以招攬會員方式提供旅遊保險，其銷
      售廣告說明並未表明係中產公司所承保，有「皇家卡」招攬廣告及說明在卷可
　　　查（原審卷一二七、一二八頁），核與中產公司所陳相符，中產公司之說明堪
　　　以採信；「皇家卡」為「僱主意外責任保險」附加「團體傷害保險」，與前述
　　　「悠遊二０００」旅遊綜合保險承保內容、範圍不同，上訴人主張「悠遊二０
　　　００」旅遊綜合保險即「皇家卡」銷售之保險云云，核不足採。
七、綜上所述，上訴人並未能舉證證明中產公司授與代理權同意其代理銷售「悠遊二
    ０００」旅遊綜合保險單，其依債務不履行法律關係，訴請中產公司賠償其因銷
    售保險單所支出之費用如原判決附表所示，核屬無據，不應准許。又上訴人主張
    被上訴人甲○○以中產公司經理身份，同意其印製「悠遊二０００」旅遊綜合保
    險廣告及銷售保險單，為甲○○所否認，上訴人亦未舉證證明，其該部分主張，
    亦不足採；上訴人主張甲○○執行職務侵害其權利，致其受有如原判決附表所示
    之損害，依侵權行為法律關係訴請甲○○賠償，並依民法第一百八十八條之規定
    ，請求中產公司就其受僱人甲○○之侵權行為負連帶賠償責任，核屬無據，不應
    准許。原審為上訴人敗訴之判決，並駁回其假執行之聲請，核無不合。上訴意旨
    指摘原判決不當，求予廢棄改判，為無理由，應予駁回。
八、據上論結，本件上訴為無理由，依民事訴訟法第四百四十九條第一項、第七十八
    條，判決如主文。
中　　　華　　　民　　　國　　九十一　　年　　 十二　　 月　　  九 　　 日
                                民事第七庭
                            　　　　審判長法  官　張  耀  彩
                            　　　　　　　法  官　王  仁  貴
                            　　　　　　　法  官　鄭  威  莉
右正本係照原本作成。
如不服本判決，應於收受送達後二十日內向本院提出上訴書狀，其未表明上訴理由者
，應於提出上訴後二十日內向本院補提理由書狀（均須按他造當事人之人數附繕本）
上訴時應提出委任律師或具有律師資格之人之委任狀；委任有律師資格者，另應附具
律師及格證書及釋明委任人與受任人有民事訴訟法第四百六十六條之一第一項但書或
第二項（詳附註）所定關係之釋明文書影本。
中　　　華　　　民　　　國　　九十一　　年　　 十二　　 月　　  九  　　日
                                          書記官　吳  瑞  英
附註：
民事訴訟法第四百六十六條之一（第一項、第二項）：
對於第二審判決上訴，上訴人應委任律師為訴訟代理人。但上訴人或其法定代理人具
有律師資格者，不在此限。
上訴人之配偶、三親等內之血親、二親等內之姻親，或上訴人為法人、中央或地方機
關時，其所屬專任人員具有律師資格並經法院認為適當者，亦得為第三審訴訟代理人
。
